【裁判字號】    90,判,2487
【裁判日期】    901221
【裁判案由】    有關營業事務
【裁判全文】
最  高  行  政  法  院  判  決                    九十年度判字第二四八七號
    原      告  甲○○
                乙○○
    共同訴訟代理人
                徐原本律師
                陳偉民律師
    被      告  桃園縣桃園市公所
    代  表  人  陳宗義
右當事人間因有關營業事務事件，原告不服臺灣省政府中華民國八十九年三月二日八
九府訴一字第一二○九六九號再訴願決定，提起行政訴訟。本院判決如左：
    主  文
原告之訴駁回。
訴訟費用由原告負擔。
    事  實
緣被告所屬永和市場攤（舖）位承租戶租賃契約於八十五年七月二十五日屆滿，被告
乃於八十五年七月十一日通知各承租戶續約，並分別於八十五年十二月十七日、八十
六年一月二十五日及八十七年五月八日函催補辦續約，因A89 號攤位原承租人汪金玉
及C48 號攤位原承租人童正順逾期不辦理續約，被告乃依規定收回攤位。原告等為該
攤位轉租者，向被告申請繼續承租使用，被告以八十八年八月二十五日桃市建字第八
八○三九○五八號函予以否准。原告等不服，提起一再訴願，遞遭決定駁回，遂提起
行政訴訟。茲摘敘兩造訴辯意旨於次：
原告起訴意旨略謂：一、原告等依法向被告申請承租及使用坐落桃園縣桃園市永和市
場A89及C48號攤位，此有申請書附訴願卷可稽。經被告以八十八年八月二十五日桃市
建字第八八○三九○五八號函予以駁回，原告等不服，提起一再訴願，均遭決定駁回
，遂提起本訴訟。惟再訴願決定以原處分係基於私經濟關係而為之意思表示，非行政
處分而駁回原告所請，顯然違反行政訴訟法第五條第二項之規定。二、訴外人汪金玉
、童正順分別為坐落桃園市永和市場A89攤位及C48攤位之原始承租人，嗣渠等將系爭
攤位，分別轉讓與原告甲○○（A89）、乙○○（C48），且汪金玉、童正順均依臺灣
省零售市場管理規則第十一條之規定繳納五十個月租金額之違約金（使用費），有切
結書附訴願書足憑。原告等不諳法律，遲至八十七年五月間，始獲知並同時辦理A128
、B13及系爭攤位之移轉登記，詎料永和市場管理主任僅讓編號核准A128、B13兩攤位
之移轉登記，否准編號A89及C48攤位之申請，迨八十八年七月上旬，並遭斷水、斷電
之處分。為此原告乃於八十八年七月十七日申請被告准予辦理承租及使用系爭攤位，
然被告於八十八年八月二十五日以桃市建字第八八○三九○五八號函覆否准辦理。按
臺灣省零售市場管理規則第十四條第一項、第二項雖分別規定公有市場攤位之承租人
，應自行經營、不得轉租、分租或轉讓，承租人違反上開規定者，終止租約，並加收
五十個月租金額之違約金。倘加收五十個月租金額之違約金者，被告亦有准予辦理攤
位移轉登記，如前述之A128及 B13攤位，又臺灣新竹地方法院八十六年度簡上字第九
二號民事確定判決，亦認定依法繳納五十個月租金額之違約金後，被告便同意辦理攤
位移轉登記。茲原承租人願依規定繳納五十個月租金額之違約金，然被告竟不准辦理
攤位之移轉登記（承租攤位），被告顯有違反平等原則，請判決撤銷一再訴願決定及
原處分等語。
被告答辯意旨略謂：一、按「人民之提起行政爭訟，惟對於中央或地方官署之行政處
分，始得為之。所謂行政處分，係指官署所為之單方行政行為而能發生公法上之效果
者而言；是官署之行政處分，應基於公法關係為之，其基於私經濟之關係而為之意思
表示或通知，僅能發生私經濟上之效果，自非行政處分，人民對之如有爭執應依民事
訴訟程序訴請裁判，不得以行政爭訟手段，提起訴願及行政訴訟。」鈞院四十七年判
字第四十三號著有判例。本件被告所屬永和市場攤（舖）位承租戶租賃契約屆滿後，
因A89號攤位原承租人汪金玉、C48號攤位原承租人童正順逾期不辦理續約，被告乃依
臺灣省零售市場管理規則收回系爭攤位。查原告與被告並無任何租賃契約存在，卻申
請要求承租該攤位，被告以八十八年八月二十五日桃市建字第八八○三五○五八號函
復原告，於法並無不合。又本案純屬原告與訴外人童正順、汪金玉間之私權爭執，原
告不循適當途徑解決，卻要求被告承受，於法不合，請判決駁回原告之訴等語。
    理  由
按「市場之設立、經營與管理，應合於公共安全、公共秩序、整潔衛生及明確標示之
要求，提昇營運績效、服務品質，並朝向現代化、高級化發展，以建立現代化生活標
準之消費環境。」、「市場主管機關在省為本府建設廳；在縣（市）為縣（市）政府
；在鄉（鎮、市）為鄉（鎮、市）公所。」又「申請承租公有市場攤舖位，以同一戶
籍地縣（市）轄區內一戶一攤舖為限，並應自行經營，不得轉租分租或轉讓。」、「
公有市場改建時之優先承租順序如下：一、原承租人。二、經社政機關列入救助之低
收入戶攤販。三、公告招租之承租人。」為前台灣省政府八十七年十二月十一日以府
法四字第一四二九六二號令修正公布之台灣省零售市場管理規則第一條之一、第二條
、第十四條第一項及第十三條第一項所明定。該規則於精省後八十八年六月三十日由
經濟部頒訂「台灣省零售市場管理規則」，自八十八年七月一日施行，其第二條、第
三條、第十六條、第十五條第一項同其規定，應予適用。足見公有市場之設立、經營
與管理係為達到一定之公法上之目的，且其承租對象設有一定資格之限制，須經主管
機關審核後始具有承租權，與一般私法上之租認關係有異，是申請承租公有市場為主
管機關以資格不符予以否准時，應認係公法上關係，而尚非私法關係。合先指明。本
件被告以其所屬永和市場攤（舖）位承租戶租賃契約於八十五年七月二十五日屆滿，
乃於八十五年七月十一日通知各承租戶續約，並分別於八十五年十二月十七日、八十
六年一月二十五日及八十七年五月八日函催補辦續約，因A89 號攤位原承租人汪金玉
及C48 號攤位原承租人童正順逾期不辦理續約，被告乃依規定收回攤位，原告等為該
攤位轉租者，向被告申請繼續承租使用，被告以八十八年八月二十五日桃市建字第八
八○三九○五八號函予以否准。原告等不服提起訴願，訴稱承租人違反禁止轉租之規
定，若以繳五十個月租金額之違約金，被告有准許辦理攤位移轉登記之情形，如同處
之A128及B13 攤位即是，台灣新竹地方法院八十六年度簡尚字第九二號判決亦如此認
定，茲原承租人願依規定繳清五十個月租金額之違約金，被告竟不准辦理攤位之移轉
由原告承租，有違平等原則云云。經訴願決定以承租公有市場攤舖者，不得轉租、分
租、轉讓。系爭租約以屆滿，原承租人汪金玉、童正順因為辦理續約手續遭被告終止
租約，且原承租人違法規定轉讓系爭攤舖與原告等，被告據以駁回原告等之申請，應
無不合。至A128及B13 攤位據被告查明該二攤位原承租人楊衡山、蔡其明於期限內辦
理續約，與汪金玉、童正順於續約期限內始終未辦理續約手續遭被告終止租約之情節
不同等語，據以駁回訴願，經核尚無不合。原告等循序提起行政訴訟，主張如事實欄
所載；經查前台灣省政府八十七年十二月十一日以府法四字第一四二九六二號令修正
公布之台灣省零售市場管理規則第十四條規定，申請承租公有市場攤舖位，以同一戶
籍地縣（市）轄區內一戶一攤舖為限，並應自行經營，不得轉租分租或轉讓。承租人
違反前項規定者，終止租約，收回攤舖位，並加收十個月租金額違約金。並未規定只
要繳交違約金後即可轉讓租約，是原告等所訴尚乏所據。至原告等所舉其他攤位情形
，與本案情節不盡相同，自難相提並論，原告等認被告有違平等原則亦無可採。又台
灣新竹地方法院八十六年度簡上字第九二號判決係就民事上是否成立不當得利之法律
關係加以論述，並未針對本案公有市場攤舖租約轉租是否合法表示意見，亦難執為本
件原告等有利之證據。綜上，被告否准原告等之承租系爭攤舖暨訴願決定予以維持，
俱無不合，至於再訴願決定雖認本件屬於私法法律關係，而從程序上予以駁回，固有
未洽，惟其駁回之結果則無異，仍應予維持，從而原告等起訴聲明撤銷再訴願、訴願
決定及原處分，非有理由，應予駁回。
據上論結，本件原告之訴為無理由，爰依行政訴訟法施行法第二條、行政訴訟法第九
十八條第三項前段，判決如主文。
中    華    民    國      九十      年      十二      月    二十一      日
                    最 高 行 政 法 院  第 一 庭
                                審 判 長 法  官      黃  綠  星
                                         法  官      高  啟  燦
                                         法  官      蔡  進  田
                                         法  官      黃  璽  君
                                         法  官      廖  宏  明
右  正  本  證  明  與  原  本  無  異
                                         法院書記官  彭  秀  玲
中    華    民    國      九十      年      十二      月    二十一      日


司法院資訊處製作；財團法人民間司法改革基金會備份。
